【裁判字號】    98,訴,2904
【裁判日期】    990106
【裁判案由】    損害賠償
【裁判全文】
臺灣臺中地方法院民事判決  98年度訴字第2904號                                                                                    
原      告  周武榮  
被      告  李文森  
上列被告因妨害家庭案件，經原告提起請求損害賠償之附帶民事
訴訟（98年度中交簡附民字第65號），經本院刑事庭裁定移送前
來，本院於民國98年12月23日言詞辯論終結，判決如下：
    主      文
被告應給付原告新臺幣肆拾伍萬元，及自民國九十八年十一月十
一日起至清償日止，按年息百分之五計算之利息。
其餘之訴駁回。
本判決第一項，得假執行。
原告其餘假執行之聲請駁回。
    事實及理由
壹、程序方面：
一、按因侵權行為涉訟者，得由行為地之法院管轄。民事訴訟法
    第15條第1項定有明文。本件原告主張被告與伊配偶（真實
    姓名年籍詳卷，下稱Ａ女），陸續相姦，侵害其基於配偶關
    係之身分法益，致伊精神上受有損害，請求被告損害賠償，
    而其侵權行為地在台中市市西區，揆諸上開規定，本院為有
    管轄權法院，核先敘明。
二、被告未於言詞辯論期日到場，核無民事訴訟法第386條各款
    所列情形，爰依原告之聲請，由其一造辯論而為判決。
貳、實體方面
一、原告主張：被告與原告之妻Ａ女，於民國89年間因工作認識
    ，其明知Ａ女係有配偶之人，竟自95年4月間起，開始與Ａ
    女交往，且基於相姦之同一行為決意，自95年6月間某日起
    迄97年8月間止，在臺中市○區○○路1段之租屋處，與Ａ女
    發生性交行為多次。嗣因自97年9月間起，Ａ女前往臺北工
    作，同年9月6日、9月16日、9月19日、10月3日及10月9日，
    利用陪同Ａ女前往臺北報到、下班後由南投至臺北與Ａ女見
    面或Ａ女自臺北返回臺中市○○路之租屋處見面之機會，陸
    續與Ａ女再發生5次之性交行為。嗣因Ａ女於97年10月25日
    ，吞食安眠藥欲尋短並留下遺書，原告始知悉上情，嗣經檢
    察官提起公訴，本院以98年度中簡附民字第65號刑事判決被
    告相姦罪確定在案。原告為Ａ女之配偶，因被告之相姦行為
    ，破壞原告家庭及婚姻關係，情節重大，爰依民法第184條
    第1項、第195條規定，請求被告給付精神慰撫金等語。並聲
    明：被告應給付原告100萬元，及自起訴狀繕本送達之翌日
    起至清償日止，按年息5%計算之利息，並願供擔保，請准宣
    告假執行。被告未於言詞辯論期日到場，亦未提出準備書狀
    作何聲明或陳述。
二、得心證之理由
(一)按當事人對於他造主張之事實，於言詞辯論時不爭執者，視
    同自認；當事人對於他造主張之事實，已於相當時期受合法
    之通知，而於言詞辯論期日不到場，亦未提出準備書狀爭執
    者，準用第1項之規定，民事訴訟法第280條第1項、第3項分
    別定有明文。本件原告主張之事實，已據提出診斷證明書、
    遺書、醫療收據等件為證，並經本院依聲請調取相關刑事卷
    宗核閱屬實，被告經合法通知，未於言詞辯論期日到庭爭執
    ，亦未提出書狀以供本院斟酌，原告此部分之主張，自堪信
    為真實。
(二)按因故意或過失，不法侵害他人之權利者，負損害賠償責任
    。故意以背於善良風俗之方法，加損害於他人者亦同。不法
    侵害他人之身體、健康、名譽、自由、信用、隱私、貞操，
    或不法侵害其他人格法益而情節重大者，被害人雖非財產上
    之損害，亦得請求賠償相當之金額。前二項規定，於不法侵
    害他人基於父、母、子、女或配偶關係之身分法益而情節重
    大者，準用之。民法第184條第1項、第195第1項、第3項分
    別定有明文。又通姦足以破壞夫妻間之共同生活，非法所許
    ，故明知對像為有配偶之人而仍與之相姦，係以違反保護個
    人法益之法規或有背公序良俗之方法加損害於他人，身為配
    偶之他方如因此受有非財產上之損害，自得依民法第184條
    第1項後段之規定請求損害賠償。本件被告與訴外人即原告
    之妻Ａ女之通姦行為，已破壞原告家庭生活之圓滿幸福，使
    原告苦心經營之婚姻因而破碎，原告於婚姻關係中遭此事故
    ，難免受到週遭親朋之指點竊論，極為不堪，足見原告精神
    上所受打擊甚大，其所受精神上之痛苦，難以言喻，是揆諸
    上開規定及判例意旨，原告主張被告不法侵害原告基於配偶
    關係之身份法益且情節重大，依侵權行為之法律關係，請求
    被告賠償非財產上之損害，即屬有據。
(三)次按慰撫金之賠償須以人格權遭遇侵害，使精神上受有痛苦
    為必要，其核給之標準固與財產上損害之計算不同，然非不
    可斟酌雙方身分資力與加害程度，及其他各種情形核定相當
    之數額（最高法院51年台上字第223號判例意旨參照）。又
    所謂「相當」，自應以實際加害情形與其名譽影響是否重大
    及被害人之身份、地位與加害人之經濟情況等關係定之。本
    件被告身為公務員，不知以身作則，反與原告之妻發生性交
    行為，時間長達2年之久，破壞原告家庭圓滿生活，而原告
    面對子女知悉母親自殺，又無法把事實的真象告知子女，獨
    自忍受，內心創傷無法彌平，子女老師電詢家中發生何事，
    難以啟口，其所受之精神創傷，實非筆墨所能形容。又原告
    為高中畢業、業工、名下有汽車乙部，有卷附財產歸屬資料
    清單附卷可考，被告為大學畢業，身為里幹事，名下有汽車
    乙部，每月收入為6萬元左右，本院斟酌兩造之身份地位、
    教育程度、經濟能力、被告加害情形及原告精神所受痛苦之
    程度，以及被告表示願賠償原告40萬元之慰撫金等情，認原
    告請求精神慰撫金100萬元，尚屬過高，應核減為45萬元始
    為允當。
(四)又給付有確定期限者，債務人自期限屆滿時起，負遲延責任
    。給付無確定期限者，債務人於債權人得請求給付時，經其
    催告而未為給付，自受催告時起，負遲延責任。其經債權人
    起訴而送達訴狀，或依督促程式送達支付命令，或為其他相
    類之行為者，與催告有同一之效力。民法第229條第1項、第
    2項定有明文。另遲延之債務，以支付金錢為標的者，債權
    人得請求依法定利率計算之遲延利息。應付利息之債務，其
    利率未經約定，亦無法律可據者，週年利率為百分之5，民
    法第233條第1項、第203條亦有明文。本件原告對被告之侵
    權行為債權，核屬無確定期限之金錢給付性質，既經原告以
    起訴方式而為請求，被告迄未給付，當自起訴狀繕本送達被
    告之翌日（即98年11月11日）起，按週年利率5%計算法定遲
    延利息。
(五)綜上所述，原告依侵權行為之法律關係，請求被告給付45萬
    元，及自98年11月11日起至清償日止，按週年利率5%計算之
    利息之範圍內，為有理由，應予准許。逾此部分之請求，為
    無理由，應予駁回。
三、本件判決原告勝訴部分，因所命給付之金額未逾50萬元，依
    民事訴訟法第389條第1項第5款之規定，應依職權宣告假執
    行。至原告敗訴部分，其假執行之聲請因失所附麗，應併予
    駁回。
四、本件原告提起刑事附帶民事訴訟，而由本院刑事庭依刑事訴
    訟法第504條第1項規定，裁定移送前來，依同條第2項規定
    免繳納裁判費，其於本院審理期間，亦未滋生其他訴訟必要
    費用，並無訴訟費用負擔問題，附予敘明。
五、假執行之依據：民事訴訟法第390第2項。 
中    華    民    國    99    年    1    月     6    日
                  民事第一庭    法  官  陳學德    
正本係照原本作成。                                      
如對本判決上訴，須於判決送達後20日內向本院提出上訴狀。
中    華    民    國    99    年    1    月     7    日
                                書記官

司法院資訊處製作；財團法人民間司法改革基金會備份。
